臺灣板橋地方法院刑事判決　　　　　　 100年度訴字第2839號
公　訴　人　臺灣板橋地方法院檢察署檢察官
被　　　告　李振碩
上列被告因違反毒品危害防制條例案件，經檢察官提起公訴（10
0 年度毒偵字第6657號），被告於準備程序中就被訴事實為有罪
之陳述，本院合議庭裁定由受命法官獨任行簡式審判程序，茲判
決如下：
    主  文
李振碩施用第一級毒品，累犯，處有期徒刑拾月。
    事  實
一、
  (一)李振碩前於民國92年間，因施用毒品案件，經本院以92年度
    毒聲字第3943號裁定送勒戒處所施以觀察、勒戒後，認有繼
    續施用毒品之傾向，復經本院以93年度毒聲字第496 號裁定
    令入戒治處所施以強制戒治，於93年10月29日強制戒治執行
    完畢釋放出所，並由臺灣板橋地方法院檢察署檢察官以93年
    度戒毒偵字第411 號為不起訴處分確定。
  (二)另於96年間因竊盜案件，經本院以96年度簡字第1395號判處
    有期徒刑6 月，嗣經本院以96年度聲減字第4794號裁定減刑
    為有期徒刑3 月確定；又於同年間因竊盜及贓物案件，經本
    院以96年度易字第2191號分別判處有期徒刑1 年2 月減為7
    月、有期徒刑4 月減為2 月，應執行有期徒刑8 月確定；嗣
    上開三罪經本院另以96年度聲字第3087號裁定更定應執行刑
    為有期徒刑11月確定。
  (三)復於96年間因施用毒品違反毒品危害防制條例案件，經本院
    以96年度訴字第3915號判處有期徒刑8 月確定；又因施用毒
    品案件，經本院以97年度訴字第2021號判處有期徒刑7 月、
    3 月確定；再於同年間因竊盜案件，經臺灣桃園地方法院以
    97年度審易字第1676號判處有期徒刑8 月，提起上訴後，為
    臺灣高等法院以98年度上易字第54號判決駁回上訴確定；嗣
    上開四罪經臺灣高等法院以99年度聲字第999 號裁定更定應
    執行刑為有期徒刑1 年10月確定，並接續上開(二)之刑執行，
    於99年2 月12日縮短刑期假釋出監，所餘刑期交付保護管束
    ，於99年8 月12日保護管束期滿未經撤銷，其未執行之刑以
    已執行完畢論。
二、詎李振碩不知悔改，明知海洛因、甲基安非他命分別為毒品
    危害防制條例所定之第一級、第二級毒品，依法不得持有及
    施用，竟基於施用第一級、第二級毒品之犯意，於100 年9
    月20日中午12時10分許，在其位於新北市○○區○○路9 號
    2 樓住處，將海洛因及甲基安非他命混合放入玻璃球內，以
    火燒烤嗅吸煙霧之方式，同時施用海洛因及甲基安非他命1
    次。嗣於同年9 月21日晚間9 時30分許，與范欽城（所涉施
    用毒品違反毒品危害防制條例案件，另經臺灣板橋地方法院
    檢察署檢察官以100 年度毒偵字第6658號為不起訴處分確定
    ）共乘車牌號碼9A-3487 號之自用小客車，於停放在新北市
    ○○區○○路68巷7 弄1 號旁空地之際，因形跡可疑，為警
    盤查而查獲。經李振碩之同意採集尿液送驗後，結果呈鴉片
    類及甲基安非他命陽性反應，始查悉上情。
三、案經新北市政府警察局蘆洲分局移送臺灣板橋地方法院檢察
    署檢察官偵查起訴。
    理  由
一、本件被告李振碩所犯係死刑、無期徒刑、最輕本刑為3 年以
    上有期徒刑以外之罪，其於準備程序中就被訴事實為有罪之
    陳述，本院告知簡式審判程序之旨，並聽取公訴人、被告之
    意見後，經合議庭裁定由受命法官獨任進行簡式審判程序審
    理，合先敘明。
二、被告上揭施用第一級、第二級毒品犯行，業據其於本院審理
    時坦承不諱，而其於100 年9 月22日凌晨0 時30分許為警採
    集之尿液，經送台灣檢驗科技股份有限公司鑑驗結果，確呈
    鴉片類及甲基安非他命陽性反應，有該公司100 年10月5 日
    出具之濫用藥物檢驗報告及上開分局毒品案件尿液代碼表各
    1 紙在卷可稽（見偵查卷第60至61頁），足以佐證被告自白
    與事實相符，堪以採信。被告犯行洵堪認定，應依法論科。
三、而按毒品危害防制條例於92年7 月9 日修正公布，自93年1
    月9 日施行，其中第20條、第23條將施用毒品之刑事處遇程
    序，區分為「初犯」及「5 年內再犯」、「5 年後再犯」。
    依其立法理由之說明：「初犯」，經觀察、勒戒或強制戒治
    後，應為不起訴處分或不付審理之裁定；經觀察、勒戒或強
    制戒治執行完畢釋放後，「5 年內再犯」者，因其再犯率甚
    高，原實施之觀察、勒戒及強制戒治既已無法收其實效，爰
    依法追訴或裁定交付審理。至於經觀察、勒戒或強制戒治執
    行完畢釋放後，「5 年後再犯」者，前所實施之觀察、勒戒
    或強制戒治已足以遮斷其施用毒品之毒癮，為期自新及協助
    其斷除毒癮，仍適用「初犯」規定，先經觀察、勒戒或強制
    戒治之程序。從而依修正後之規定，僅限於「初犯」及「5
    年後再犯」二種情形，始應先經觀察、勒戒或強制戒治程序
    ；倘被告於5 年內已再犯，經依法追訴處罰，縱其第3 次（
    或第3 次以上）再度施用毒品之時間，在初犯經觀察、勒戒
    或強制戒治執行完畢釋放5 年以後，已不合於「5 年後再犯
    」之規定，且因已於「5 年內再犯」，顯見其再犯率甚高，
    原實施觀察、勒戒或強制戒治，已無法收其實效，即應依該
    條例第10條處罰。查被告前有如事實一、(一)所載強制戒治執
    行完畢紀錄，有臺灣高等法院被告前案紀錄表在卷可憑，雖
    被告係於上開強制戒治執行完畢而釋放5 年後再犯本件施用
    毒品犯行，惟其於強制戒治執行完畢釋放後5 年內曾因施用
    毒品遭追訴處罰，已如前述事實一、(三)所載，則其前所實施
    之強制戒治未足以遮斷施用毒品之癮，依上開說明，自與前
    揭條例第20條第3 項之規定僅得適用於「5 年後再犯」之情
    形不合（最高法院95年度台非字第59號判決可參），是被告
    本件犯行自應依同條例第10條第1 項、第2 項論科。
四、再按海洛因、甲基安非他命分別為毒品危害防制條例第2 條
    第2 項第1 款、第2 款所定之第一級、第二級毒品，依法不
    得持有及施用，核被告所為，係犯毒品危害防制條例第10條
    第1 項之施用第一級毒品罪及同條第2 項之施用第二級毒品
    罪。其持有海洛因、甲基安非他命之低度行為，分別為施用
    之高度行為所吸收，均不另論罪。再查，起訴書就本件犯罪
    事實，記載被告係於100 年9 月21日晚間9 時30分許為警查
    獲後採尿時起回溯26小時及96小時內之某時許，在不詳處所
    ，以不詳方式，施用第一級毒品海洛因及第二級毒品甲基安
    非他命各1 次，而認被告本件犯行應分論併罰云云。惟被告
    已於本院審理時陳稱其係於100 年9 月20日中午12時10分許
    ，在其新北市○○區○○路住處，將海洛因及甲基安非他命
    混合放入玻璃球內點火吸食1 次等情在卷（見本院卷第39頁
    ），又查無積極證據足資證明被告係於不同時間、以相異方
    法分別施用海洛因、甲基安非他命，且司法實務上亦曾見施
    用毒品者將海洛因及甲基安非他命混合施用之案例，依「罪
    證有疑，利於被告」之法理，此部分尚難認定被告係分別施
    用海洛因及甲基安非他命，是被告以一行為同時施用海洛因
    及甲基安非他命，為想像競合犯，應依刑法第55條規定從一
    重即施用第一級毒品罪處斷。又被告有如事實一、(二)(三)所載
    之科刑及執行紀錄，有臺灣高等法院被告前案紀錄表在卷可
    稽，其受有期徒刑執行完畢後，5 年以內故意再犯本件有期
    徒刑以上之罪，為累犯，應依刑法第47條第1 項規定，加重
    其刑。爰審酌被告有事實欄所載多次施用毒品及竊盜、贓物
    等前案紀錄，素行不良，明知施用毒品之危害，仍再次施用
    ，顯見並無悔意，其施用海洛因、甲基安非他命行為，不惟
    戕害自己身心健康，並嚴重危害社會風氣；兼衡其智識程度
    為高中肄業（見警詢筆錄），犯罪動機、目的、手段、終能
    坦承犯行之犯後態度等一切情狀，量處如主文所示之刑，以
    資懲儆。
據上論斷，應依刑事訴訟法第273 條之1 第1 項、第299 條第1
項前段，毒品危害防制條例第10條第1 項、第2 項，刑法第11條
前段、第55條、第47條第1 項，判決如主文。
本案經檢察官周芳怡到庭執行職務。
中    華    民    國   100    年    12    月    27    日
                  刑事第十二庭  法  官  曹惠玲
上列正本證明與原本無異。
如不服本判決，應於判決送達後10日內敘明上訴理由，向本院提
出上訴狀 (應附繕本) ，上訴於臺灣高等法院。其未敘述上訴理
由者，應於上訴期間屆滿後20日內向本院補提理由書「切勿逕送
上級法院」。
                                書記官  蕭佩宜
中    華    民    國   100    年    12    月    27    日
附錄本案論罪科刑法條全文：
毒品危害防制條例第10條
施用第一級毒品者，處6 月以上5 年以下有期徒刑。
施用第二級毒品者，處3 年以下有期徒刑。